臺灣臺南地方法院刑事判決　　　　　　　96年度簡字第3269號
公　訴　人　臺灣臺南地方法院檢察署檢察官
被　　　告　甲○○
上列被告因政府採購法案件，經檢察官提起公訴（96年度偵字第
650號），被告於本院訊問時自白犯罪，改行簡易程序，由受命
法官獨任逕以簡易判決處刑如下：
    主  文
甲○○共同意圖影響採購結果，容許他人借用本人名義參加投標
，處有期徒刑伍月，如易科罰金，以銀元參佰元即新臺幣玖佰元
折算壹日。減為有期徒刑貳月又拾伍日，如易科罰金，以銀元參
佰元即新臺幣玖佰元折算壹日。緩刑貳年。
    事實及理由
一、本件犯罪事實及理由均引用檢察官聲請簡易判決處刑書之記
    載（如附件）。
二、刑法新舊法比較部分：
(一)刑法第二條部分：本件被告行為後，刑法總則編業於九十四
    年二月二日修正公布，並於九十五年七月一日正式施行，而
    刑法第二條第一項固修正為：「行為後法律有變更者，適用
    行為時之法律，但行為後之法律有利於行為人者，適用最有
    利於行為人之法律」，此乃為與刑法第一條罪刑法定主義相
    互契合，而貫徹法律禁止溯及既往原則，係規範行為後法律
    變更所生新舊法律比較適用之準據法，故刑法第二條第一項
    雖經修正，但因屬適用法律之準據法，本身即無所謂比較新
    舊法之問題，應一律適用裁判時之修正施行後刑法第二條之
    規定以決定適用之刑罰法律，合先說明。
(二)刑法第二十八條原規定：「二人以上共同『實施』犯罪之行
　　為者，皆為共同正犯。」新法修正為：「二人以上共同『實
  　行』犯罪之行為者，皆為共同正犯。」將舊法之「實施」修
    正為「實行」。原「實施」之概念，包含陰謀、預備、著手
    及實行等階段之行為，修正後僅共同實行犯罪行為始成立共
    同正犯。是新法共同正犯之範圍已有限縮，排除陰謀犯、預
    備犯之共同正犯。新舊法就共同正犯之範圍既因此而有變動
    ，自屬犯罪後法律有變更，而非僅屬純文字修正，應有新舊
    法比較適用之問題，並以適用修正後刑法第二十八條對被告
    為有利。
(三)易科罰金部分：修正前刑法第四十一條第一項前段規定：「
    犯最重本刑為五年以下有期徒刑以下之刑之罪，而受六個月
    以下有期徒刑或拘役之宣告，因身體、教育、職業、家庭之
    關係或其他正當事由，執行顯有困難者，得以一元以上三元
    以下折算一日，易科罰金」。又被告行為時之易科罰金折算
    標準，修正前罰金罰鍰提高標準條例第二條前段（現已刪除
    ）規定，就其原定數額提高為一百倍折算一日，則本件被告
    行為時之易科罰金折算標準，應以銀元三百元折算一日，經
    折算為新臺幣後，應以新臺幣九百元折算為一日。惟九十五
    年七月一日修正公布施行之刑法第四十一條第一項前段則規
    定：「犯最重本刑為五年以下有期徒刑以下之刑之罪，而受
    六個月以下有期徒刑或拘役之宣告者，得以新臺幣一千元、
    二千元或三千元折算一日，易科罰金」。比較修正前後之易
    科罰金折算標準，以九十五年七月一日修正公布施行前之規
    定，較有利於行為人，則應依刑法第二條第一項前段，適用
    修正前刑法第四十一條第一項前段規定，定其折算標準。
三、被告甲○○核其所為係違反政府採購法第八十七條第五項後
    段之意圖影響採購結果容許他人借用本人名義參加投標罪。
    爰審酌被告在本院審理時坦承犯行，並衡以本件投標案之金
    額非高等一切情狀，量處如主文所示之刑。被告犯罪時間在
    中華民國九十六年四月二十四日以前，合於減刑要件，並依
    中華民國九十六年罪犯減刑條例第二條第一項第三款之規定
    減其宣告刑，並諭知易科罰金之折算標準。又被告前未曾受
    有期徒刑以上刑之宣告，有台灣台南地方法院檢察署刑案資
    料查註紀錄表及臺灣高等法院被告前案紀錄表在卷可憑，其
    復於本院審理中坦認犯行，並同意捐款於公益團體，有筆錄
    在卷可稽，足認經此教訓後，應知所警惕，信無再犯之虞，
    本院因認所宣告之刑以暫不執行為適當，併諭知緩刑二年，
    以勵自新。
四、本件係依被告之求刑而為判決，依刑事訴訟法第四百五十五
    條之一第二項，被告不得上訴，附此敘明。
據上論結，應依刑事訴訟法第四百四十九條第二項、第四百五十
四條第二項、第四百五十五之一第二項，政府採購法第八十七條
第五項，刑法第二條第一項前段、第十一條前段、第二十八條、
修正前第四十一條第一項前段、中華民國九十六年罪犯減刑條例
第二條第一項第三款、第九條、廢止前罰金罰鍰提高標準條例第
二條，判決如主文。
中　　華　　民　　國　　96　　年　　9　　月　　29 　　日
　　　　　　　　　刑事第三庭    法　官　鄧希賢
以上正本證明與原本無異。
檢察官如不服本判決，應於收受本判決後10日內，向本院提出上
訴書狀。
  　　　　　　　　　　　　　　　書記官　張宜柔
中　　華　　民　　國　　96　　年　　9　　月　　29　　日
附錄法條：
政府採購法第87條
（強迫投標廠商違反本意之處罰）
意圖使廠商不為投標、違反其本意投標，或使得標廠商放棄得標
、得標後轉包或分包，而施強暴、脅迫、藥劑或催眠術者，處1
年以上7年以下有期徒刑，得併科新臺幣3百萬元以下罰金。
犯前項之罪，因而致人於死者，處無期徒刑或7年以上有期徒刑
；致重傷者，處3年以上10年以下有期徒刑，各得併科新臺幣3百
萬元以下罰金。
以詐術或其他非法之方法，使廠商無法投標或開標發生不正確結
果者，處5年以下有期徒刑，得併科新臺幣1百萬元以下罰金。
意圖影響決標價格或獲取不當利益，而以契約、協議或其他方式
之合意，使廠商不為投標或不為價格之競爭者，處6月以上5年以
下有期徒刑，得併科新臺幣1百萬元以下罰金。
意圖影響採購結果或獲取不當利益，而借用他人名義或證件投標
者，處3 年以下有期徒刑，得併科新臺幣 1 百萬元以下罰金。
容許他人借用本人名義或證件參加投標者，亦同。
第 1 項、第 3 項及第 4 項之未遂犯罰之。
